【裁判字號】    88,易,1391
【裁判日期】    890324
【裁判案由】    偽造文書
【裁判全文】
臺灣臺南地方法院刑事判決                        八十八年度易字第一三九一號
    公  訴  人  臺灣台南地方法院檢察署檢察官
    被      告  甲○○
    選任辯護人  黃進祥
                黃敏惠律師
                鄭淑貞律師
右列被告因偽造文書案件，經檢察官提起公訴（八十七年度偵字第一二五五六號），
本院判決如左：
    主  文
甲○○共同行使明知為不實之事項，而使公務員登載於職務上所掌之公文書，足以生
損害於公眾及他人，處有期徒刑肆月，如易科罰金，以參佰元算壹日。
    事  實
一、甲○○以代書為業，於辦理乙○○與陳奇森等人間之土地買賣時，明知乙○○與
    丙○○間並無土地買賣關係存在，為試探該筆土地過戶與具自耕農身分者能否節
    稅，竟與乙○○共同基於犯意聯絡，由其覓妥具自耕農身分之丙○○，並向其取
    得辦理過戶所須之證件資料交與乙○○，八十五年九月十日，由乙○○填妥辦理
    過戶與丙○○之相關資料後，向台南市安南地政事務所以買賣為原因，將乙○○
    所有坐落台南市安南區○○○段四六七地號土地，面積二八九七六平方平公尺之
    一萬分之二千二百五十，申請登記為丙○○所有，使該地政事務所人員於八十五
    年九月二十五日，將該不實之事項登載於職務上所掌之土地登記簿，足以生損害
    於公眾。
二、案經台灣高等法院台南分院函請台灣台南地方法院檢察署檢察官偵查起訴。
    理  由
一、訊之被告甲○○固坦承為替乙○○辦理節稅事宜，代覓丙○○為人頭，惟否認曾
    向地政機關就本件土地過戶事宜辦理申請手續，更無代為填寫過戶資料，辯稱：
    伊僅提供節稅方法，係出於善意協助，並無偽造文書的故意，對於乙○○與丙○○間是否通謀虛偽意思表示辦理本件過戶事宜，伊不知情。乙○○嗣後又將土地
    再次變更登記於自己名下，被告亦不知情，是乙○○偽造文書的決意操之在其本
    身，非被告所能操縱，伊無偽造文書之行為等語。經查：本件虛偽買賣過戶登記
    的買受人丙○○係被告為替乙○○節稅而找來的，且丙○○的身分證及印鑑證明
    亦是提供與被告等情，不僅被告於偵審中是認無訛，核與丙○○到場證述內容相
    合，自可採信。則將乙○○名下土地以不實買賣為由過戶與具自耕農身分的丙○○，以達成節省土地增值稅的目的，卻造成承辦的公務員職務上掌管的公文書登
    載不實的結果，造成公眾的損害，被告與乙○○間有犯意聯絡，實甚顯然。被告
    又主動覓得具自耕農身分的丙○○，向其取得辦理過戶相關資料供柯俊向地政機
    關辦理過戶申請，被告對使公務員登載不實的犯行，有行為分擔，亦可認定。雖
    被告筆跡經送請刑事警察局鑑定結果與本件土地過戶時製作的申請書筆跡不符，
    有刑事警察局八十九年二月九日刑鑑字第一四四九一號鑑驗通知書一份在卷可稽
    ，然該鑑定結果只可供認定被告就本件土地虛偽買賣，並非由被告向地政機關送
    件。且參酌申請書上「委任關係」欄上有乙○○的簽名蓋章，可認申請手續係乙○○自行辦理，有該申請書一份在卷可參。被告就本件使公務員登載不實的犯行
    雖未親自送件，惟其就犯意的產生及具體行為的過程均有參與，自屬共同正犯。
    被告辯稱犯行均係乙○○一人決定及實施，與上開事證所示事實不合，難以採信
    。事實明確，被告犯行堪以認定。
三、核被告與乙○○所為，均係犯刑法第二百十六條、第二百十四條之行使明知為不
    實之事項，而使公務員登載於職務上所掌之公文書罪，被告使公務登載不實之前
    行為，業為行使之後行為所吸收，應僅論以行使罪責。被告與乙○○間就本件犯
    行有犯意聯絡及行為分擔，均為共同正犯。乙○○部分雖未經起訴，惟應由檢察
    官另行依法查明，附此敘明。爰審酌被告犯罪之動機、目的、手段、所生危害、
    犯罪後態度等一切情狀，處如主文所示之刑，併諭知易科罰金之折算標準，以資
    懲儆。
據上論斷，應依刑事訴訟法第二百九十九條第一項前段，刑法第二十八條、第二百十
六條、第二百十四條、第四十一條，罰金罰鍰提高標準條例第一條前段、第二條，判
決如主文。
中    華    民    國      八十九    年      三        月    二十四      日
                              臺灣臺南地方法院刑事第一庭
                                      法  官  陳振謙
右正本證明與原本無異
如不服本判決應於送達後十日內向本院提出上訴狀
                                      書記官  陳南山
中    華    民    國      八十九    年      三        月    二十四      日
附錄本案論罪科刑法條全文：
刑法第二百十四條：明知為不實之事項，而使公務員登載於職務上所掌之公文書，足
                  以生損害於公眾或他人者，處三年以下有期徒刑、拘役或五百元
                  以下罰金。
刑法第二百十六條：行使第二百十條至第二百十五條之文書者，依偽造、變造文書或
                  登載不實事項或使登載不實事項之規定處斷。


司法院資訊處製作；財團法人民間司法改革基金會備份。
